【裁判字號】    99,台上,1733
【裁判日期】    990325
【裁判案由】    違反毒品危害防制條例
【裁判全文】
最高法院刑事判決            九十九年度台上字第一七三三號
上  訴  人  甲○○
上列上訴人因違反毒品危害防制條例案件，不服台灣高等法院中
華民國九十七年一月十六日第二審判決（九十六年度上訴字第四
二六六號，起訴案號：台灣板橋地方法院檢察署九十六年度偵字
第二四七一號），提起上訴，本院判決如下：
    主  文
原判決撤銷，發回台灣高等法院。
    理  由
本件原判決認定上訴人甲○○意圖營利，基於販賣第二、三、四
級毒品之犯意，於民國九十六年一月上旬某日，在台北縣中和市
五權公園，向某真實姓名年籍不詳之綽號「小兔」成年女子（下
稱「小兔」），以每顆新台幣（下同）二百十元至二百二十元不
等價格，販入第二級毒品甲基安非他命、MDMA、 MDA（其中部分
成分混合，或另含有第二級毒品Phencyclidine、PMA、N,N-Dime
thylamphet amineui、第三級毒品Ｋ他命、PMMA、3C-B、第四級
毒品Diazepam之成分）、第三級毒品Ｋ他命、Nimetazepam （其
中部分成分混合，或另含第三級毒品 PMMA、Nimetazepam、第四
級毒品Nitrazepam一粒眠之成分）三千一百七十四顆，及以每公
克六百五十元價格販入第三級毒品Ｋ他命十二大包（淨重二百八
十三點二公克）後，以每顆二百五十元至三百元不等，每公克七
百元至九百元不等之價格，伺機出售予不特定人。嗣李致賢經由
真實姓名年籍不詳綽號「小白」之友人介紹得知上情，於九十六
年一月十三日晚間十時三十二分許，以0000000000號行動電話向
上訴人購買Ｋ他命，上訴人即依約於同日晚間十一時十五分許，
駕駛車牌號碼7D─7453號自用小客車至台北縣中和市○○路一百
號前，待李致賢上車後，交付Ｋ他命一包（含袋重零點九五公克
），並收取九百元之對價，旋為跟監警員查獲，當場扣得成分混
合之第二、三、四級之毒品二十七顆、第三級毒品Ｋ他命二包（
其中一包內有四小包，為上訴人所持有，另一包為李致賢持有）
，復經上訴人帶同警員前往台北縣中和市○○街七十一巷五之一
號住處，自行提出如原判決附表一（下稱附表一）所示其餘物品
扣案等情。因而撤銷第一審論處上訴人販賣第二級毒品罪刑之判
決，改判仍依想像競合犯規定論處上訴人販賣第二級毒品罪刑（
有期徒刑七年二月）及為相關沒收之諭知，固非無見。
惟查：(一)、當事人聲請調查之證據，如與本案待證事實無關緊要
者，事實審法院固可以裁定駁回，或於判決理由內說明不予調查
之理由，毋庸為無益之調查；若於證明事實確有重要關係，而又
非不易調查，或不能調查者，則為明瞭案情起見，自應盡能事踐
行調查程序，否則縱經以裁定駁回其聲請，或於判決理由內有所
說明，仍係審判期日應行調查之證據未予調查，其判決即難謂非
違法。本件上訴人於原審聲請函查「小兔」所持用之0000000000
號行動電話申辦人資料，以確認「小兔」真實身分，並傳喚為證
據方法，以查明上訴人得否適用毒品危害防制條例第十七條規定
減刑等語。而上訴人有無供出毒品來源，因而查獲其他正犯或共
犯，攸關能否依該條規定減輕其刑，係屬對上訴人有利之證據，
自應查明釐清，以昭折服。原審法官已依上訴人聲請向台灣大哥
大股份有限公司函調該行動電話用戶林彭玉嬌申辦之相關資料，
及憑以向桃園縣平鎮市戶政事務所函調林彭玉嬌之全戶戶籍謄本
（見原審卷第四十八頁至第五十一頁、第五十四頁至第六十頁）
，並通知林彭玉嬌於九十六年十二月二十六日上午十時二十分審
理期日到庭作證（見原審卷第六十九、七十二、七十三頁），足
見原審亦同認有通知林彭玉嬌到庭調查之必要。惟該證人通知書
於九十六年十二月二十日寄存送達於建安派出所，有送達證書在
卷可稽（見原審卷第七十二頁），依法自寄存之日起，經十日始
發生效力，而該送達距原審於同年月二十六日之審判期日僅六日
，足徵該證人通知書尚未合法送達，詎審判期日屆至，林彭玉嬌
並未到庭，審判長調查證據程序後，詢問當事人有何證據請求調
查時，上訴人之選任辯護人再度請求傳喚林彭玉嬌，但審判長迄
至辯論程序終結均未為任何處理，即定期宣判，有該次審判筆錄
及刑事報到單可證（見原審卷第七十三頁至八十頁）。原判決雖
於理由貳之六內說明無再傳喚必要之理由（見原判決第六、七頁
），然上訴人之選任辯護人所稱「被告係透過0000000000號行動
電話，向綽號『小兔』之姓名年籍不詳成年女子購買毒品，且在
被告住處查扣之毒品亦係『小兔』向被告借錢而質押於被告處，
上開行動電話之申請人林彭玉嬌與『小兔』定有關連，故有傳訊
證人林彭玉嬌出庭說明之必要。」等待證事項，涉及上訴人得否
適用減刑規定之有利事項，原審既認有調查之必要，且也已函查
相關資料，並發證人通知書，足見並非不能調查或不易調查，乃
原審於林彭玉嬌未經合法通知而未到庭之情形下，竟未改期再通
知到庭詰問，以根究明白林彭玉嬌與「小兔」有無關聯，即遽行
判決，難謂無調查未盡之違法。(二)、科刑之判決書，須將認定之
犯罪事實詳記於事實欄，然後於理由內逐一說明其憑以認定之證
據，使事實與理由兩相一致，方為合法，倘事實欄已有及，理
由內未加說明，是為理由不備，理由已有說明，事實欄無此記載
，則理由失其依據，均足構成撤銷之原因。又犯毒品危害防制條
例第四條至第九條、第十二條、第十三條或第十四條第一項、第
二項之罪者，其供犯罪所用或因犯罪所得之財物，均沒收之，如
全部或一部不能沒收時，追徵其價額或以其財產抵償之，同條例
第十九條第一項定有明文。而犯販賣第二級毒品罪，其毒品之外
包裝，應認定能否與毒品分離，得否視為毒品之一部分，分別依
同條例第十八條第一項之規定，不問屬於犯人與否，沒收銷燬或
第十九條供犯罪所用財物之規定宣告沒收。依卷內北部地區巡防
局台北機動查緝隊扣押物品目錄表（見偵字第二四七一號偵查卷
第十五頁至第十九頁，下稱扣押目錄表）所示，本件扣得之物關
於毒品部分包括粉末及顆粒兩種，其中粉末部分共有三十二包（
詳見該表編號３、４、至、編號１所載），另顆粒部分共三
千一百七十四粒（詳見該表編號１、２、５至所載）。有關顆
粒部分之包裝袋數量，依扣押目錄表編號５至７、９至有明確
記載，依序為「包、包、５包、４包、乙包、包」，共計
七十包，惟就編號１、２、８部分則僅記載數量為「粒、粒
、101 粒」，並未就包裝袋之數量為記載。而觀之扣案毒品之照
面顯示，編號１之毒品有包裝袋一個（見同偵查卷第五十九頁）
，編號８之毒品有包裝袋一個、編號２之毒品似無包裝袋（見同
偵查卷第五十八頁）。綜上，足徵粉末狀毒品之包裝袋有三十二
個，顆粒狀毒品之包裝袋數量至少為七十二個，總共至少有一百
零四個包裝袋（另編號２部分有無包裝袋及其數量尚待查明）。
原判決僅就附表一編號３所示之第三級毒品十二個包裝袋，於主
文宣告沒收，並於事實及理由欄記載、說明該十二個包裝袋應予
沒收之理由（見原判決第十頁第八行至第十一行），再就附表一
編號２所示之第二、三級毒品之包裝袋二個，明因與毒品無從
析離，應與毒品併予沒收銷燬之（見原判決第九頁倒數第三行至
第十頁第二行），然就其餘直接包裝本件販賣毒品所用之包裝袋
九十個，是否為上訴人所有？包裝袋是否即包裝附表一編號１之
(1)、(2)所示毒品之包裝袋？其數量各為多少？是否為具有保存、
防潮、攜帶毒品等功能之物品？此均攸關有無毒品危害防制條例
第十八條第一項或第十九條第一項規定之適用，自應加以審究釐
清，乃原審未予查明，且原判決就此部分於主文未為任何沒收銷
燬或沒收之諭知，又於事實及理由欄亦未予認定及說明，有調查
未盡及理由不備之違法。上訴人上訴意旨執以指摘原判決違法，
非無理由，應認有撤銷發回更審之原因。至於原判決理由欄貳之
五不另為無罪諭知部分，因與上開部分有裁判上一罪關係，基於
審判不可分原則，應併予發回。
據上論結，應依刑事訴訟法第三百九十七條、第四百零一條，判
決如主文。
中    華    民    國  九十九  年    三    月  二十五  日
                      最高法院刑事第十三庭
                          審判長法官  賴  忠  星
                                法官  呂  丹  玉
                                法官  吳      燦
                                法官  蔡  名  曜
                                法官  葉  麗  霞
本件正本證明與原本無異
                                      書  記  官
中    華    民    國  九十九  年    三    月  三十一  日
                                                      Ｅ

司法院資訊處製作；財團法人民間司法改革基金會備份。
